最高法院刑事判決　　　　　　　　　　　　　　　　九十三年度台上字第七一三號
　　上　訴　人　甲○○
　　　　　　　　　　　　送達代.
右上訴人因違反廢棄物清理法案件，不服台灣高等法院台南分院中華民國九十年七月
三十一日第二審判決（九十年度上訴字第七四六號，起訴案號：台灣台南地方法院檢
察署八十九年度偵字第八六四八、九五四七、一０一九六號），提起上訴，本院判決
如左：
    主  文
原判決撤銷，發回台灣高等法院台南分院。
    理  由
本件原判決認定上訴人甲○○明知其並未領有經主管機關所核發清除、處理廢棄物之
許可證，竟自民國八十九年五月一日起，至濎瀧企業有限公司（下稱濎瀧公司）設於
台南市○○路一六五巷五二弄二三號一樓之營業所，以每月新台幣（以下同）八萬元
之報酬，承攬清除、處理濎瀧公司位於高雄縣湖內鄉○○村○○路○段三九號該公司
高雄廠之事業廢棄物，上訴人並以此為常業。嗣於八十九年六月十四日二十三時許，
上訴人駕駛拼裝三輪車（無號牌），載運濎瀧公司之事業廢棄物傾倒在不知情之王義
梅所有之台南縣歸仁鄉大潭村大芩四八之一號土地時，為警查獲，上訴人則趁隙逃逸
，經警循線於同年月十五日十六時查獲等情。因而維持第一審論處上訴人無許可證經
營廢棄物清除、處理為常業罪刑（處有期徒刑參年）之判決，駁回上訴人在第二審之
上訴，固非無見。
惟查本件原判決雖以上訴人於本件查獲前，並無固定工作，其以每個月八萬元之報酬
，向濎瀧公司承攬清運垃圾，該八萬元報酬足為上訴人賴以生活之資，而認上訴人以
此為常業等語。然上訴人辯稱：其係受僱於濎瀧公司，為該公司清除垃圾以賺取勞務
，並非承攬而為該公司清運垃圾云云，可由上訴人所提其在玉山商業銀行帳號000
0000000000之銀行帳戶，上載濎瀧公司於八十九年六月十五日、同年七月
十五日所轉帳匯入之金額，均未達八萬元（見八十九年度偵字第八六四八號卷第六六
至六八頁），上開未足八萬元之差額，即係由濎瀧公司作為每月扣繳上訴人勞、健保
之費用，足證其係受僱於濎瀧公司，為該公司清除垃圾以賺取勞務，並非承攬清運垃
圾等情，如屬無訛，則本件上訴人與濎瀧公司之間，實質上是否確為承攬關係，不無
疑問，因攸關上訴人究係無許可文件以經營廢棄物清除、處理為常業，或僅未依規定
領有許可廢棄物清除、處理文件，從事廢棄物貯存、清除、處理之認定，原判決就此
未予釐清，且對於上開有利上訴人之證據未說明其不採之理由，自有調查職責未盡及
判決理由不備之違法。再上訴人行為後，廢棄物清理法已於九十年十月二十四日修正
公布，將其原第二十二條第三項之規定，移至第四十六條第二項；其法定刑罰金部分
，亦由原定「得併科三百萬元以下罰金」，修正為「得併科新台幣九百萬元以下罰金
」，且將該條項原定「無許可證經營廢棄物清除、處理為常業者」，修正為「無許可
文件，以經營廢棄物清除、處理為常業者」，就該罪已有部分之修正，原審於九十年
七月三十一日判決時，未及為新舊法律之比較適用，而逕適用修正前之舊法論科，亦
非適法。以上或為上訴意旨所指摘，或為本院得依職權調查之事項，應認原判決有撤
銷發回更審之原因。
據上論結，應依刑事訴訟法第三百九十七條、第四百零一條，判決如主文。
中　　　華　　　民　　　國　　九十三　　年　　　二　　　月　　 十九 　　日
                              最高法院刑事第七庭
                                  審判長法官  莊　登　照
                                        法官  洪　明　輝
                                        法官  黃　一　鑫
                                        法官  魏　新　和
                                        法官  林　秀　夫
      右正本證明與原本無異
                                              書  記  官
中　　　華　　　民　　　國　　九十三　　年　　　二　　　月　　二十六　　日
                                                                        Ｑ
